【裁判字號】    92,台抗,642
【裁判日期】    921120
【裁判案由】    第三人異議之訴
【裁判全文】
最高法院民事裁定                                九十二年度台抗字第六四二號
    抗  告  人  中國鋼鐵結構股份有限公司
    訴訟代理人  謝諒獲律師
                丑○○
                寅○○
右抗告人因與相對人得盛營造股份有限公司等間第三人異議之訴等事件，對於中華民
國九十二年五月二十七日台灣高等法院裁定︵九十一年度重上更(一)字第九四號︶，提
起抗告，本院裁定如左：
    主  文
抗告駁回。
抗告訴訟費用由抗告人負擔。
    理  由
按在第二審程序，追加原非當事人之人為當事人者，除合於民事訴訟法第二百五十五
條第一項第二款至第六款情形外，非經他造及被追加當事人之同意，不得為之；訴訟
標的於確定之終局判決中經裁判者，當事人不得就該法律關係更行起訴，當事人若違
反是項規定而起訴，法院應以裁定駁回之，此觀民事訴訟法第四百四十六條第一項、
第二百五十五條第一項、第二百四十九條第一項第七款規定即明。查本件抗告人於原
法院前審追加依承攬契約及侵權行為之法律關係，請求得盛營造股份有限公司︵下稱
得盛公司︶給付伊新台幣︵下同︶一千一百二十六萬九千八百六十六元本息，經最高
法院廢棄發回，抗告人復依公司法第八條、第九條、第二十條第一項、第二十三條、
第一百條、第二百三十二條、第二百三十七條、第二百三十九條、民法第二十八條、
第一百四十八條、第一百八十四條、第一百八十五條、第一百八十八條、第二百四十
二條、第二百四十四條等規定，追加得盛公司法定代理人曾盛雄及股東、董事、監察
人、經理人戊○○、癸○○、己○○、丁○○、辛○○、子○○、丙○○、壬○○、
乙○○、庚○○、甲○○等人為被告，請求：(一)(1)先位聲明：得盛公司及追加被告連
帶給付伊新台幣︵下同︶一千一百二十六萬九千八百六十六元及自民國八十八年六月
一日起至清償日止按年息百分之五計算之利息。(2)備位聲明：得盛公司及追加被告應
給付得盛公司一千一百二十六萬九千八百六十六元及自八十八年六月一日起至清償日
止按年息百分之五計算之利息，由伊代位受領。(二)1.先位聲明：(1)確認得盛公司與丙
○○間所主張之債權讓與在一千一百二十六萬九千八百六十六元及自八十八年六月一
日起至清償日止按年息百分之五計算之利息金額之範圍不存在，並請撤銷之。(2)禁止
得盛公司與丙○○對於伊及中國國際商業銀行股份有限公司︵下稱中國國際商銀︶向
法院聲請支付命令、進行訴訟及其他干擾行為。2.備位聲明：(1)確認伊對得盛公司、
交通部公路局重大橋樑工程處︵下稱公路局工程處︶之一千一百二十六萬九千八百六
十六元及自八十八年六月一日起至清償日止按年息百分之五計算之利息承攬工程款債
權優先於得盛公司、丙○○對中國國際商銀所主張之債權。(2)禁止得盛公司與丙○○
對伊及中國國際商銀向法院聲請支付命令、進行訴訟及其他干擾行為。(三)(1)先位聲明
，確認得盛公司與子○○、壬○○、甲○○間之債權在一千一百二十六萬九千八百六
十六元及自八十八年六月一日至清償日止按年息百分之五計算之利息範圍不存在。(2)
備位聲明：確認伊對得盛公司及公路局工程處之一千一百二十六萬九千八百六十六元
及自八十八年六月一日起至清償日止按年息百分之五計算之利息承攬工程款債權優先
於子○○、壬○○、甲○○間所主張之債權。四、右被告中一人或數人就一千一百二
十六萬九千八百六十六元及自八十八年六月一日起至清償日止按年息百分之五計算之
利息為清償時，伊訴之聲明第二項、第三項請求在給付範圍內自動消滅。抗告人為訴
之追加後，追加被告辛○○、丙○○、己○○、戊○○、癸○○、壬○○、子○○、
甲○○已明白表示不同意︵見原法院卷七二、八一、一六四、二一一頁︶，其餘追加
被告亦未表示同意抗告人為訴之追加，復無民事訴訟法第二百五十五條第一項第二款
至第六條之情形，抗告人此項追加之訴自非合法。次查，本件抗告人復追加盛隆機械
工程股份有限公司︵下稱盛隆公司︶、公路局工程處為被告，及對得盛公司為追加之
訴，請求：(一)(1)台灣台北地方法院八十八年執戊字第九五二○號強制執行事件，和(2)
八十七年執全字第二三七三號天股及八十八年年執全正字第二○一三號假扣押事件，
就伊對公路局工程處之債權，核發執行命令之強制執行程序應予撤銷並應停止強制執
行。(二)確認盛隆公司及得盛公司對於公路局工程處就一千一百二十六萬九千八百六十
六元︵含其中之六百二十七萬二千五百零五元︶範圍內之債權存在。(四)(1)第一先位聲
明：公路局工程處及得盛公司連帶給付伊一千一百二十六萬九千八百六十六元及自八
十八年六月一日起至清償日止按年息百分之五計算之利息；第二先位聲明：公路局工
程處及得盛公司給付伊一千一百二十六萬九千八百六十六元及自八十八年六月一日起
至清償日止按年息百分之五計算之利息；(2)第一備位聲明：公路局工程處給付伊一千
一百二十六萬九千八百六十六元及自八十八年六月一日起至清償日止按年息百分之五
計算之利息；(3)第二備位聲明：公路局工程處給付得盛公司一千一百二十六萬九千八
百六十六元及自八十八年六月一日起至清償日止按年息百分之五計算之利息，由伊代
位受領。(五)(1)先位聲明：確認伊就公路局工程處及得盛公司之一一四線浮洲橋改建工
程及其基地之法定抵押權在上開金額範圍內存在，伊得登記該法定抵押權，並得拍賣
該工程及其基地及收取其孳息、利益及其他權益；(2)備位聲明：確認得盛公司就公路
局工程處上開工程及其基地之法定抵押權於上開金額範圍內存在，得盛公司得登記其
法定抵押權，並得拍賣該工程及其基地及收取其孳息、利益及其他權益，由伊代位得
盛公司登記及執行上開法定抵押權及代位受領。(六)確認伊對於盛隆公司對公路局工程
處所強制執行之一千一百二十六萬九千八百六十六元有優先受償權。(七)命公路局工程
處及台灣台北地方法院民事執行處將盛隆公司所強制執行之一千一百二十六萬九千八
百六十六元給付伊。抗告人為此項追加之訴後，盛隆公司雖同意抗告人之追加，惟得
盛公司、公路局工程處已明白表示不同意︵見原法院卷一○八、二一○頁︶，復無民
事訴訟法第二百五十五條第一項第二款至第六款之情形，則抗告人就上開(四)(1)第二先
位聲明(2)第一備位聲明、聲明(五)關於一一四線浮洲橋改建工程之﹁基地﹂法定抵押權
所為追加之訴，自非合法；其餘部分，業經原法院以八十九年度重上字第二一五號判
決抗告人敗訴，抗告人不服，上訴第三審，亦經最高法院九十一年度台上字第一一七
○號裁定駁回其上訴確定，抗告人復就同一事件為訴之追加，更行起訴，依上說明，
亦非合法。原法院以裁定予以駁回，經核於法洵無違誤。抗告論旨，指摘原裁定不當
，求予廢棄，非有理由。
據上論結，本件抗告為無理由。依民事訴訟法第四百九十五條之一第一項、第四百四
十九條第一項、第九十五條、第七十八條，裁定如主文。
中      華      民      國    九十二    年     十一     月     二十     日
                              最高法院民事第二庭
                                  審判長法官  劉  延  村
                                        法官  劉  福  聲
                                        法官  黃  秀  得
                                        法官  顏  南  全
                                        法官  陳  國  禎
      右正本證明與原本無異
                                              書  記  官
中      華      民      國    九十二    年     十二     月      二      日
                                                                       ：


司法院資訊處製作；財團法人民間司法改革基金會備份。
